臺灣臺中地方法院刑事附帶民事訴訟判決
原　　　告　戊○○
　　　　　　丁○○
　　　　　　己○○
　　　　　　乙○○
　　　　　　丙○○
被　　　告　甲○○
上列被告因民國95年度訴緝字第559號違反銀行法等案件，經原
告等提起附帶民事訴訟，請求損害賠償事件，本院判決如左︰
    主  文
原告之訴及假執行之聲請均駁回。
    事  實
甲、原告方面：
一、原告聲明求為判決：
（一）被告甲○○與吳支男、吳坤忠三人（下稱被告等）應連帶
      給付原告戊○○新臺幣（下同）九十六萬八千八百五十元
      ，及自起訴狀繕本送達翌日起至清償日止，按年利率百分
      之五計算之利息。並陳明願供擔保請准宣告假執行。
（二）被告等應連帶給付原告丁○○三百八十四萬元，及自起訴
      狀繕本送達翌日起至清償日止，按年利率百分之五計算之
      利息。並陳明願供擔保請准宣告假執行。
（三）被告等應連帶給付原告己○○六十二萬二千八百七十六元
      ，及自起訴狀繕本送達翌日起至清償日止，按年利率百分
      之五計算之利息。並陳明願供擔保請准宣告假執行。
（四）被告等應連帶給付原告乙○○九十六萬五千元，及自起訴
      狀繕本送達翌日起至清償日止，按年利率百分之五計算之
      利息。並陳明願供擔保請准宣告假執行。
（五）被告等應連帶給付原告丙○○九十五萬三千三百五十元，
      及自起訴狀繕本送達翌日起至清償日止，按年利率百分之
      五計算之利息。並陳明願供擔保請准宣告假執行。
二、其陳述略稱：被告甲○○未經主管機關許可，先於民國八十
    六年六、七月間，在台中市○○區○○路一三一號成立「大
    洋金融集團」（之後於八十七年底遷至台中市○○路○段二
    四一號十九樓之十），又於八十七年十月間在台中市○○路
    ○段一九八號七樓成立「黃金機會國際金融集團」，從事外
    匯保證金交易業務，由甲○○以代理人身分，下單至香港彰
    氏集團及謝氏集團外匯經紀商，買賣各國貨幣之外匯交易，
    每一口保證金五千元美金，最多可交易一百倍。吳支男、吳
    坤忠則分別於八十八年五月間及同年八月間進入「黃金機會
    國際金融集團」任職，二人與甲○○基於共同之犯意聯絡，
    吳支男負責接待客戶、接聽電話、向客戶報價等工作，吳坤
    忠則負責接待客戶、招攬業務、向客戶介紹外匯買賣之操作
    及獲利等工作。甲○○明知「黃金機會股份有限公司」、「
    大洋金融集團有限公司」均未經設立登記，竟以「黃金機會
    股份有限公司」名義與集資投資之客戶簽立海外投資管理協
    議書，並以該公司名義下單買賣外匯；又以「大洋金融集團
    有限公司」名義製作交易日結單給個人開戶交易之客戶，以
    公司名義經營業務及為法律行行。嗣後因公司經營不善，未
    再營運，被告等人不知去向，原告及投資人在詳查之下，始
    知受騙。被告三人開設「大洋金融集團」、「黃金機會金融
    集團」等公司，違反銀行法之規定，向原告及大眾投資人吸
    收資金，從事外匯買賣，並詐騙原告等之投資金，事證明確
    。
乙、被告方面：
    被告未為任何聲明或陳述，亦未提出任何書狀。
    理  由
一、按因犯罪而受損害之人，始得於刑事訴訟程序附帶提起民事
    訴訟，否則即不得提起，又刑事訴訟諭知無罪、免訴或不受
    理之判決者，對於附帶民事訴訟部分應以判決駁回原告之訴
    ，此觀刑事訴訟法第四百八十七條第一項及第五百零三條第
    一項前段之規定自明。再按「附帶民事訴訟，係因犯罪而受
    損害人，為請求回復其損害，於刑事訴訟程序附帶提起之程
    序，故提起是項訴訟，須限於起訴之犯罪事實侵害個人私權
    ，致生損害者，始得為之。」、「附帶民事訴訟，依刑事訴
    訟法第四百九十一條第一項（舊條文），須因犯罪而受損害
    之人，始得提起。上訴人係買受贓物之人，並非被告犯竊盜
    罪之被害人，縱因買贓而受損害，得行提起民事訴訟，要不
    得於被告竊盜之刑事訴訟程序中，提起附帶民事訴訟。」最
    高法院二十三年附字第二四八號、二十六渝附字第二一四號
    判例可資參照。
二、查本件被告甲○○因違反銀行法等案件，經原告等提起附帶
    民事訴訟，請求侵權行為之損害賠償。經查，被告甲○○經
    臺灣臺中地方法院檢察署檢察官提起公訴，認被告甲○○係
    與同案被告吳坤忠、吳支男三人共同違反期貨交易法、公司
    法及銀行法等罪嫌，被告甲○○則與吳坤忠另共犯刑法第三
    百三十九條第二項之詐欺得利罪，其餘告訴意旨所指之詐欺
    罪部分，因認原告戊○○、丁○○、己○○、乙○○等人，
    係於實際了解該集團操作買賣外匯交易方式後，始匯款投資
    ，且被告甲○○及同案被告吳支男、吳坤忠確實有下單買賣
    外匯，而不另為不起訴之諭知。被告甲○○部分經本院審理
    後，以九十五年度訴緝字第五五九號刑事判決認被告甲○○
    係共同違反期貨交易法第一百十二條第五款、修正前公司法
    第十九條第二項及七十八年七月十七日修正施行之銀行法等
    罪，另被告甲○○被訴刑法第三百三十九條第二項之詐欺得
    利罪，因並無證據證明被告甲○○有共同為詐欺得利之犯罪
    行為，而於判決理由中不另為無罪之諭知；查被告甲○○雖
    共同違反期貨交易法第一百十二條第五款、修正前公司法第
    十九條第二項及七十八年七月十七日修正施行之銀行法等罪
    ，但其犯罪之被害人並非原告等人；再被告甲○○係受原告
    等人委託代為操作外匯保證金交易，原告等交付財物，乃基
    於其投資理財之動機與目的，且原告等參與高風險之期貨交
    易，自當自負盈虧之風險，要難因其投資產生巨額虧損，即
    認係被告等詐欺所致，是原告等雖主張其等為被告甲○○等
    人詐欺犯罪之被害人，其等財產上之權利受有侵害，但同案
    被告吳支男、吳坤忠二人涉詐欺取財罪部分，業經公訴人為
    不起訴處分確定，本院亦認原告等所指稱之該詐欺取財罪部
    分，與被告甲○○違反期貨交易法、公司法及銀行法部分並
    無裁判上一罪關係存在，此部分自不得於本案之刑事訴訟程
    序中，提起附帶民事訴訟。另被告甲○○所涉詐欺原告丙○○部分，既經本院於上開刑事判決中為不另為無罪之諭知，
    則依前揭刑事訴訟法第五百零三條第一項前段規定，原告丙○○此部分之聲請，亦應予以駁回。綜上所述，並根據首揭
    說明，原告之訴，自應駁回，其假執行之聲請，亦失其附麗
    ，應一併駁回。
三、據上論斷，應依刑事訴訟法第五百零二條第一項、第五百零
    三條第一項前段，判決如主文。
中　　華　　民　　國　　96　　年　　4 　　月　　12　　日
                  刑事第十三庭  審判長  法  官  李秋娟
                                        法　官  黃裕仁
                                        法  官  許月馨
右正本證明與原本無異。
對於本判決如不服，應於送達後10日內，向本院提出上訴狀。
                                        書記官  黃美雲
中　　華　　民　　國　　96　　年　　4 　　月　　12　　日
